【裁判字號】    95,易,336
【裁判日期】    950628
【裁判案由】    竊盜
【裁判全文】
臺灣臺中地方法院刑事判決               95年度易字第336號
公  訴  人  臺灣臺中地方法院檢察署檢察官
被      告  甲○○
選任辯護人  朱元宏律師
            張志隆律師
上列被告因竊盜案件，經檢察官提起公訴（94年度偵字第20167
號），本院判決如下：
    主  文
甲○○竊盜，累犯，處有期徒刑陸月，如易科罰金，以佰元折
算壹日。
    犯罪事實：
一、甲○○素行不佳，有多次竊盜前科，於民國89年再因竊盜案
    件，經本院於91年7月10日，以89年度易字第4210號，判處
    有期徒刑1年4月，嗣甲○○不服上訴，經臺灣高等法院臺中
    分院於91年11月19日，以91年度上易字第4210號駁回上訴確
    定，甫於93年8月23日縮刑期滿執行完畢。詎猶不知悔改，
    復意圖為自己不法之所有，於94年5月30日凌晨某時許，在
    臺中市○區○○路461之1號前之道路旁，先後以其左手、右
    手拉啟乙○○所有車牌號碼5V-2891號、「MINI」廠牌自小
    客車之左前、右前車門把手，欲開啟車門侵入車內竊取財物
    ，因上開車門均上鎖而未果，甲○○乃進而以不明方式，破
    壞乙○○所有上開自小客車之右前柱蓋版及右前車窗玻璃（
    毀損部分未據告訴），並竊取該自小客車之引擎蓋（上含大
    燈總成）及輪胎鑰匙得逞。嗣於同日上午5時許，乙○○發
    現遭竊而報警處理，經員警到現場採集指紋，於上開自小客
    車之車門右前把手採得指紋2枚，左前把手採得指紋1枚，及
    於遭破壞棄置現場之車體前柱蓋板採得指紋2枚，其中於上
    開自小客車之車門右前把手左前把手採得之指紋各1枚可供
    比對，經送請內政部警政署刑事警察局鑑定比對結果，與甲
    ○○右姆指及左拇指指紋相符，始循線查悉上情。
二、案經臺中市警察局第四分局報告臺灣臺中地方法院檢察署檢
    察官偵查起訴。
    理  由
一、訊據被告甲○○矢口否認本案之竊盜犯行，辯稱：其不知道
    其指紋為何會留在這部車上，其平常就都會隨便摸人家的車
    子，這個地址其有印象，因為有朋友住在這棟大樓，但其想
    了很久還是想不起來為何車門把會留有其指紋，就其所知，
    本案的這種車子，如果要進入車內，一定要有晶片鑰匙，竊
    取引擎蓋、輪胎鑰匙也一定要進入車內，一定要用晶片鑰匙
    ，因為引擎蓋一定要從裡面開啟，如果從外面開啟，引擎蓋
    就已經報廢，就沒有價值。這種車種的輪胎，有一顆螺絲釘
    是要用鑰匙開啟，所以也要用輪胎鑰匙開啟，而且這個輪胎
    鑰匙放在後車廂，所以也是要開啟車門，才有辦法偷到輪胎
    鑰匙云云。
二、然查：
  (一)被害人乙○○於94年5月30日5時許，在臺中市○○區○○路
    461之2號前，發現其所有車牌號碼5V-2891號自小客車右前
    車窗被打破，引擎蓋（含大燈總成）及輪胎鑰匙被竊後即報
    警之事實，業據乙○○於警、偵訊中指訴明確，又被害人乙
    ○○報警處理後，經臺中市警察局第四分局員警至現場勘查
    並以粉末法檢視及採集可疑指紋痕跡，而於遭破壞棄置現場
    之車體前柱蓋板採得指紋2枚（編號1、2）、於車門右前把
    手採得指紋2枚（編號3、4），左前把手採得指紋1枚（編號
    5 ），再經送內政部刑事警察局輸入電腦以指紋電腦比對法
    及指紋特徵點比對法鑑驗比對，結果其中於車門右前把手採
    得指紋1枚（編號3）、左前把手採得指紋1枚（編號5），分
    別與被告右拇指及左拇指指紋相符等情，有內政部警政署刑
    事警察局94年7月5日刑紋字第0940095685號鑑驗書一份及現
    場照片20幀存卷可稽。
  (二)按指紋具有人各不同、終生不變、觸物留痕、損而復生及短
    期不滅等五大特性，使它在刑事鑑識科學界中用以鑑別個人
    最精確最可靠之方法。查被告甲○○之指紋在上揭竊盜發生
    之現場為刑事鑑識之警方人員所採得，基於指紋所具有之前
    開特性，已難排除被告曾於案發前，分別以其右拇指碰觸前
    開自小客車車門右前把手、以其左拇指碰觸前開自小客車車
    門左前把手之事實。雖被告辯稱其平常就會摸人家的車子云
    云，然觀諸前開被告右拇指及左拇指所留存之指紋（即編號
    3、5）分佈位置，係分別留存於本案自小客車車門右前把手
    及左前把手，顯係先後分別以左手接觸該自小客車之左前車
    門把手，暨以右手接觸該自小客車右前車門把手而留存，足
    見並非被告行經該車門旁之偶然接觸而無意留存，而係先後
    特意拉取車門把手所留，此種情形，與一般基於好奇、偶然
    留存等因素而碰觸他人車輛之情形，顯然有別。再依本件自
    小客車車身其他位置均無採得被告所留存之指紋，亦無採集
    到他人指紋而得以進而追查，俾利排除被告涉案之可能性，
    依其情形，實難以排除被告與本件竊案之關聯性。
  (三)參酌被害人乙○○於警詢時所指訴其所有前開自小客車右前
    車窗玻璃被破壞，引擎蓋（含大燈總成）及輪胎鑰匙被竊之
    遭竊經過，暨依證人林振文即臺中市警察局第四分局於被害
    人乙○○報案後至現場採證之員警於本院95年6月12日審理
    期日到庭結證稱：其至現場時，車子破壞狀況為：右前柱板
    飾片被破壞，硬扯下來放在地上，引擎蓋也被拆下偷走等情
    ，另參酌警詢卷附採證照片顯示上開右前柱板、車窗玻璃確
    有破壞，足見上開自小客車遭人破壞及竊取財物之方式，係
    遭竊賊以破壞車體前柱蓋板、右前車窗玻璃後，再竊取引擎
    蓋及輪胎鑰匙。是以，被告辯稱：要進入車內一定要有晶片
    鑰匙，才能從車內開啟引擎蓋，輪胎鑰匙放在後車廂，也要
    開啟車門，才有辦法偷到云云。然上開自小客車係遭竊賊破
    壞車體前柱蓋板、右前車窗玻璃後，再竊取引擎蓋（含大燈
    總成）及輪胎鑰匙既如前述，則竊賊經破壞車體前柱蓋板、
    右前車窗玻璃後，自可輕易進入車內，而毋庸再使用晶片鑰
    匙，故被告上開辯詞，亦不能據以為有利於被告之認定。
  (四)而本案經臺中市警察局第四分局員警至現場勘查並採集可疑
    指紋痕跡，除於遭破壞棄置現場之車體前柱蓋板採得指紋2
    枚（編號1、2）、於車門右前把手採得指紋2枚（編號3、4
    ），左前把手採得指紋1枚（編號5），再經送內政部刑事警
    察局輸入電腦以指紋電腦比對法及指紋特徵點比對法鑑驗比
    對，其中編號3、5）分別與被告右拇指及左拇指指紋相符，
    已如前述外，其餘指紋均因特徵點不足而無法鑑識。茲被告
    甲○○既於案發前，因先拉取本案系爭自小客車前方兩側車
    門把手而將指紋留存於該車右前及左前車門門把上，而難以
    排除被告與本件竊案之關聯性，又本案之竊賊係以破壞車體
    前柱蓋板、右前車窗玻璃之方式為本案之竊盜犯行，再參酌
    前開所採得之5枚指紋分佈於車門右前把手（2枚）、車門左
    前把手（1枚）、車體前柱蓋板指紋（2枚），此外未採得任
    何指紋，堪信竊賊係先以左、右手拉啟乙○○所有前開自小
    客車之左前、右前車門把手欲侵入車內竊取財物，因車門均
    上鎖而未果，始再進而以不明方式，破壞上開自小客車之右
    前柱蓋版及右前車窗玻璃，並竊取該自小客車之引擎蓋（上
    含大燈總成）及輪胎鑰匙得逞。徵諸上情，被告在乙○○所
    有前開自小客車之左前、右前車門把手留存之2枚指紋，應
    係犯本案竊盜犯行所留存，堪以認定。
  (五)從而，被告空言否認該部分竊盜犯行，不足採信。本案事證
    明確，被告犯行堪以認定，應予依法論科。
三、核被告所為，係犯刑法第三百二十條第一項之普通竊盜罪。
    查被告有多次竊盜前科，於89年再因竊盜案件，經本院於91
    年7月10日，以89年度易字第4210號，判處有期徒刑1年4月
    ，嗣甲○○不服上訴，經臺灣高等法院臺中分院於91年11月
    19日，以91年度上易字第4210號駁回上訴確定，甫於93年8
    月23日縮刑期滿執行完畢，有臺灣高等法院被告全國前案紀
    錄表及臺灣臺中地方法院檢察署刑案資料查註紀錄表各一份
    在卷可憑，其於受有期徒刑執行完畢後五年以內，再犯本件
    有期徒刑以上之罪，為累犯，應依刑法第四十七條之規定加
    重其刑。爰審酌被告前有多次竊盜前科，素行不良，其經各
    該案件判刑確定、執行完畢之教訓後，猶仍不知悔悟，仍為
    圖謀自身之不法利益而藐視他人之財產權，惡性非輕，兼衡
    酌其竊取財物之價值、手段及所竊財物已去向不明，被害人
    之損害迄今未獲賠償、犯後猶飾詞卸責，難認其犯後已有悔
    意等一切情狀，量處如主文所示之刑，並諭知易科罰金之折
    算標準，以示懲儆。
四、臺灣臺中地方法院檢察署檢察官移送併辦意旨（下稱併辦意
    旨(一)，即94年度偵字第20359號、95年度偵字第2581號、95
    年度偵字第4622號）略以：被告甲○○共同陳昱餘、羅忠桂
    、莊秋敏、陳國輝、王秋元、王智賢、洪嘉宏、羅育雄、許
    清海、綽號「阿富」、「阿明」、「阿信」、「阿福」之成
    年男子等人共組竊車及竊車勒贖集團，基於偽造文書、常業
    竊盜及恐嚇取財之概括犯意聯絡，由羅育雄指示被告、陳昱
    餘、洪嘉宏、許清海、「阿富」、「阿明」竊車並提供偽造
    之車牌交予指示被告、陳昱餘、「阿明」，復由被告與陳昱
    餘或許清海、「阿富」將偽造之車牌懸掛於車上而行使，再
    於如併辦意旨書附表所載時地，在洗車場內，以持假鑰匙將
    被害人之車鑰匙掉包，其後再於被害人持備份鑰匙將車開回
    時，尾隨被害人，並待被害人停車離開時以掉包之車鑰匙竊
    車，或持客觀上足供兇器使用之美工刀、一字起子破壞被害
    人住處紗窗，侵入被害人住處，先竊取被害人之車鑰匙，再
    以該車鑰匙竊車。待竊得前開車輛後，即交由羅育雄與陳國
    輝，由陳國輝與王秋元、王智賢在臺中縣龍井鄉○○村○○
    路編號忠和枝121右8號電線桿前之鐵皮屋內將車輛解體。另
    由該集團成員連續打電話予被害人李榮文等人向其恐嚇須付
    款始能贖回車輛，致其心生畏懼，且部分被害人因而將款項
    匯入該集團成員所指定之帳戶內而既遂，部分被害人則尚未
    匯款而未遂等情，因認被告涉犯刑法第216條、第212條之行
    使偽造特種文書罪嫌、同法第322條之常業竊盜罪嫌、同法
    第346條第1項之恐嚇取財罪嫌及同法第346條第3項、第1項
    之恐嚇取財未遂罪嫌。又同署併辦意旨（下稱併辦意旨(二)，
    即95年度偵字第3198號）另以：被告甲○○於94年9月26日
    上午11時50分許，在臺中市○○路○段69號前，見李孟宸將
    所駕駛車牌號碼5678-HU自用小客車停放該處未熄火，竟意
    圖為自己不法之所有，夥同具犯意聯絡綽號「阿富」之成年
    男子，由「阿富」竊取該車，得手後，旋交予被告甲○○欲
    變賣，因認被告甲○○與「阿富」共同涉犯刑法第320條第1
    項之竊盜罪嫌。並均認與前開起訴部分有連續犯裁判上一罪
    關係，爰請求併辦云云。按所謂之連續犯，在主觀上須各犯
    罪係基於一概括犯意而生，亦即，多次之犯行自始即出於一
    預定之犯意計畫，而在客觀上，數行為間具有連續性，指於
    時間、空間、場所、機會上具有密切連接之特性而言。衡諸
    本案與併案部分之犯罪情節，依現有之事證，僅足認被告係
    以左、右手拉啟車門把手欲侵入車內竊取財物未果，進而以
    不明之工具及方式竊取汽車零件，犯罪人數僅足認係被告一
    人所為，而併案意旨(一)部分，係被告共同其所屬之竊車集團
    成員以分工手法竊車解體或勒贖被害車主，被告所負責部分
    ，其手法係以利用被害人前往洗車場洗車之際，以持假鑰匙
    將被害人之車鑰匙掉包等方式，再以車鑰匙竊取整臺車輛。
    又併辦意旨(二)部分，係「阿富」趁他人車輛未熄火，竊取整
    部車輛後交予被告。顯見前開已論罪部分係個人偶然犯罪與
    併辦部分係集團有計畫犯罪之犯罪手法上均迥然不同，故併
    辦部分犯行，與上揭經本院論罪科刑部分，均難認係基於同
    一概括犯意而為之，二者應無連續犯之裁判上一罪關係，自
    非本案起訴效力所及，本院無從併予審理，爰均退回由檢察
    官另為適法處理。
據上論斷，應依刑事訴訟法第二百九十九條第一項前段，刑法第
三百二十條第一項、第四十一條第一項前段、第四十七條、罰金
罰鍰提高標準條例第一條前段、第二條，判決如主文。
中    華    民    國    95    年    6    月    28    日
                   刑事第五庭   法  官  賴恭利
                                法  官  巫淑芳
                                法  官  林慧貞
以上正本證明與原本無異。
如不服本判決，應於判決送達後10日內向本院提出上訴狀，上訴
於臺灣高等法院臺中分院(須附繕本)。
                                書記官  張皇清
中    華    民    國    95    年    6    月    28    日
附錄本案論罪科刑法條
刑法第三百二十條第一項：
意圖為自己或第三人不法之所有，而竊取他人之動產，為竊盜罪
，處五年以下有期徒刑、拘役或五百元以下罰金。


司法院資訊處製作；財團法人民間司法改革基金會備份。
